【裁判字號】    95,上訴,865
【裁判日期】    950712
【裁判案由】    違反毒品危害防制條例
【裁判全文】
臺灣高等法院高雄分院刑事判決         95年度上訴字第865號
上  訴  人  臺灣高雄地方法院檢察署檢察官
被      告  甲○○
                    現於臺灣高雄監獄執行中
上列上訴人因被告違反毒品危害防制條例案件，不服臺灣高雄地
方法院95年度訴字第366 號中華民國95年3 月23日第一審判決（
起訴案號：臺灣高雄地方法院檢察署94年度偵字第28675 號），
提起上訴，本院判決如下：
    主  文
上訴駁回。
    理  由
一、公訴意旨略以：甲○○明知硝甲西泮（起訴書誤載為硝甲西
    消，俗稱一粒眠）業經公告為第四級毒品，竟仍基於意圖販
    賣而持有第四級毒品硝甲西泮之犯意，於94年12月7 日某時
    ，經由網路聊天室，向不詳姓名年籍綽號「阿牛」之人，以
    2,000 元購買硝甲西泮100 錠（驗前淨重20公克，驗後淨重
    19.98 公克），並隨即約在高雄市○○路與十全路附近之「
    藍語網咖」完成交易而持有之。甲○○未及販賣硝甲西泮，
    隨即於94年12月9 日下午4 時30分許，在高雄市○○區○○
    街246 號前，因違規停車為警盤查，並發現其有多次施用毒
    品前科，經徵得同意搜索其所駕駛之汽車，當場查獲上開第
    四級毒品硝甲西泮100 錠（驗前淨重20公克，驗後淨重19.9
    8 公克）、電子磅秤1 台、中型夾鍊袋90個及小型夾鍊袋10
    3 個，因認被告甲○○涉犯有毒品危害防制條例第5 條第4
    項之意圖販賣而持有第四級毒品罪嫌。
二、按犯罪事實應依證據認定之，無證據不得認定犯罪事實；不
    能證明被告犯罪者，應諭知無罪之判決，刑事訴訟法第154
    條第2 項、第301 條第1 項定有明文。次按認定不利於被告
    之事實，須依積極證據，苟積極證據不足為不利於被告事實
    之認定時，即應為有利於被告之認定，更不必有何有利之證
    據；且被告否認犯罪所持之辯解縱屬不能成立，仍非有積極
    證據足以證明其犯罪行為，不能遽為有罪之認定；而認定犯
    罪事實所憑之證據，雖不以直接證據為限，間接證據亦包括
    在內，然而無論直接或間接證據，其為訴訟上之證明，須於
    通常一般之人均不致有所懷疑，而得確信其為真實程度者，
    始得據為有罪之認定，倘其證明尚未達此一程度，而有合理
    懷疑存在時，事實審法院復就其心證上理由予以闡述，敘明
    其如何無從為有罪之確信，因而為無罪之判決，尚不得任意
    指為違法，此分別有最高法院30年上字第816 號判例、30年
    上字第1831號判例、76年台上字第4986號判例可資參照。
三、公訴人認被告涉有毒品危害防制條例第5 條第4 項之意圖販
    賣而持有第四級毒品硝甲西泮罪，無非係以：被告供述持
    有扣案之硝甲西泮100 錠；被告為警查獲時扣案之電子磅
    秤1 台、中型夾鍊袋90個及小型夾鍊袋103 個；高雄醫學
    大學附設中和紀念醫院95年1 月10日檢驗報告（偵查卷第23
    頁）；被告隨車攜帶扣案硝甲西泮100 錠等物，且其施用
    硝甲西泮之頻率、數量及地點等，逾其個人施用數量為其論
    據。訊據被告固坦承持有上開第四級毒品硝甲西泮100 錠、
    電子磅秤及夾鏈袋等物，惟堅決否認有何意圖販賣而持有第
    四級毒品之犯行，辯稱：伊有施用第二級毒品甲基安非他命
    而無法入睡，乃購買第四級毒品一粒眠施用幫助睡眠；而因
    出售的人不願意分開出售，才一次購買第四級毒品100 錠；
    又因伊母管教較嚴，為怕被母親發現，即將該毒品放在車上
    等語。
四、經查：
  (一)按被告以外之人於審判外之言詞或書面陳述，除法律有規定
    者外，不得作為證據；又被告以外之人於審判外之陳述，雖
    不符刑事訴訟法第159 條之1 至第159 條之4 之規定，而經
    當事人於審判程序同意作為證據，法院審酌該言詞陳述或書
    面陳述作成時之情況，認為適當者，亦得為證據；另當事人
    、代理人或辯護人於法院調查證據時，知有第159 條第1 項
    不得為證據之情形，而未於言詞辯論終結前聲明異議者，視
    為有前項之同意，刑事訴訟法第159 條第1 項、第159 條之
    5 分別定有明文。本件檢察官及被告於本院審判程序時，就
    原審判決所引用各項證據（含傳聞證據、非傳聞證據及符合
    法定傳聞法則例外之證據）之證據能力均明示同意有證據能
    力（見本院卷第28頁），且於本院言詞辯論終結前，檢察官
    及被告對於卷附具有傳聞證據性質之證據，既均已知其情，
    均未聲明異議，本院認該具有傳聞證據性質之證據，並無任
    何違法取證之不適當情形，以之作為證據使用係屬適當，自
    均有證據能力。
  (二)扣案之錠劑100 錠，均屬第四級毒品硝甲西泮（驗前淨重20
    公克，驗後淨重19.98 公克），業據被告供述在卷，且有高
    雄醫學大學附設中和紀念醫院95年1 月10日編號0000-000檢
    驗報告1 紙在卷可查（見偵卷第23頁），足見被告所持有之
    錠劑100 錠確係第四級毒品硝甲西泮無誤。
  (三)被告自警詢、檢察官偵查中、原審及本院審理時均堅決否認
    有何意圖販賣而持有第四級毒品硝甲西泮犯行，其為警查獲
    時，警方並未查獲任何關於被告準備出售上開硝甲西泮之價
    格、對象、數量等相關證據資料以為佐證，顯難僅因被告持
    有硝甲西泮100 錠，遽為推認被告係基於販賣之意圖而持有
    已明。且被告於檢察官偵查中供稱：伊1天施用硝甲西泮2顆
    （見偵卷第14頁）；於原審審理時供稱：伊1 天施用硝甲西
    泮1 至2 顆（見原審卷第45、46頁）；於本院審理時供稱：
    伊1 天施用硝甲西泮最多2 、3 顆（見本院卷第41頁）等語
    。依其施用毒品硝甲西泮頻率、數量以觀，扣案硝甲西泮
    100 錠，約可供被告施用50日，衡情尚非顯然逾越一般施用
    毒品者之合理施用量；而第四級毒品硝甲西泮係屬安眠鎮靜
    劑，一般市售價格不高，為本院職務上已知之事項，參以施
    用毒品者，為施用毒品之方便及安全考量，一次購入較多數
    量毒品以供施用情形所在多有，是被告供稱：以2,000 元之
    代價一次購入該第四級毒品硝甲西泮以備施用，亦無違常情
    。被告所辯尚可採信，自難僅憑扣案之硝甲西泮100 錠，即
    推認被告有販賣之意圖。
  (四)按第二級毒品甲基安非他命係屬中樞神經興奮劑，第四級毒
    品硝甲西泮則屬中樞神經抑制劑，人體施用甲基安非他命後
    ，會因提神、振奮而造成施用者不易入睡；施用硝甲西泮，
    則有安眠鎮靜而使人有快速入睡之效果，均為本院審判職務
    上所知悉之事，並常可見新聞媒體有相關報導，為公眾所知
    之事。被告確有施用第二級毒品甲基安非他命一節，有高雄
    市立凱旋醫院94年12月19日濫用藥物尿液檢驗報告1 紙可資
    為證（見偵卷第26頁），是被告辯稱扣案之第四級毒品硝甲
    西泮係為供己施用以幫助入睡等語，尚非不可採信。
  (五)本件被告於上揭時地為警查獲時，除扣得上揭硝甲西泮100
    錠、夾鏈袋中型90只、小型103 只及電子磅秤1 台外，尚扣
    得第二級毒品甲基安非他命18包、第三級毒品K 他命12包、
    現金新台幣28,900元、行動電話1 具一節，有卷附扣押物品
    目錄表可憑（見警卷第7 、8 頁）。依毒品之價值及販賣可
    獲得之利益以觀，甲基安非他命、K 他命顯均較硝甲西泮為
    高，且甲基安非他命、K 他命均已分裝成10餘包，而參酌一
    般販毒者因甲基安非他命、K 他命價格高昂，通常會以電子
    秤及夾鏈袋分裝後再出售；至硝甲西泮係錠劑狀，一般均以
    每錠計算，被告並無使用電子磅秤以販賣硝甲西泮之必要；
    空夾鏈袋則係屬日常生活中容易取得之物，依市場交易情形
    ，均以一次購入1 大包，內有100 只夾鏈袋為常態，並無零
    售散裝之情形，是亦難專憑扣案夾鏈袋而推認被告販賣硝甲
    西泮之犯行。公訴人既未以扣案之甲基安非他命、K 他命數
    量不少、且已分裝完畢，並有電子秤、夾鏈袋、現金、行動
    電話機扣案而認定被告涉有販賣第二、三級毒品罪嫌，反推
    認被告涉有意圖販賣而持有第四級毒品罪嫌，已非有據。且
    持有及施用毒品之人，未將毒品放置於其住處臥室，而隨身
    攜帶或放置於其使用之交通工具，以備施用者，履見不鮮，
    何能僅因被告將第四級毒品硝甲西泮置於汽車內，即遽為推
    認被告有販賣營利之意圖？且被告車上所放置者除硝甲西泮
    外，亦有甲基安非他命、K 他命等毒品，何能獨為推認被告
    之意圖販賣而持有第四級毒品硝甲西泮犯行？從而，被告雖
    將扣案之第四級毒品硝甲西泮，連同夾鏈袋、電子磅秤放置
    於其汽車上，亦不足為認定被告有販賣第四級毒品硝甲西泮
    之意圖甚明。
  (六)被告係於94年12月9 日下午4 時30分許，在高雄市○○區○
    ○街246 號前，因違規停車而為警攔查，經警發覺其為列管
    毒品人口後，始徵得被告同意搜索而扣得本案毒品等物，亦
    有卷附搜索扣押筆錄附卷可憑（見警卷第5 頁）。被告當時
    雖攜帶本件扣案毒品等物外出，惟既無與可疑為施用毒品之
    人有所接觸，亦無證據足以證明該地點係被告經常交易毒品
    之場所，是亦無從遽因被告於該時地持有該等毒品一事，即
    認被告確有販賣第四級毒品之意圖。
  (七)綜上所述，被告上開所辯之扣案第四級毒品硝甲西泮係為供
    己施用而購買，其無持以販賣意圖等語，尚堪採信。公訴人
    所舉上開各項證據，尚不足排除合理性之懷疑，而達於通常
    一般人均不至於有所懷疑，堪予確信其已臻真實之程度，難
    執為認定被告意圖販賣而持有第四級毒品犯行之依據。此外
    ，本院復查無其他積極證據可資認定被告確有公訴人所指之
    意圖販賣而持有第四級毒品犯行，揆諸前揭規定及說明，自
    應為被告無罪之諭知。
五、原審因而以不能證明被告犯罪，為被告無罪之諭知，核無違
    誤。檢察官上訴意旨，猶執前詞，指摘原判決不當，為無理
    由，應予駁回。
據上論斷，應依刑事訴訟法第368 條，判決如主文。
本案經檢察官許月雲到庭執行職務。
中    華    民    國    95    年    7     月    12    日
                  刑事第四庭    審判長法  官 蕭權閔
                                      法  官 陳吉雄
                                      法  官 林水城
以上正本證明與原本無異。
檢察官如不服本判決應於收受本判決後10日內向本院提出上訴書
狀，其未敘述上訴理由者，並得於提起上訴後10日內向本院補提
理由書狀（均須按他造當事人之人數附繕本）「切勿逕送上級法
院」。
被告不得上訴。
中    華    民    國    95    年    7     月    12    日
                                      書記官 吳新貞


司法院資訊處製作；財團法人民間司法改革基金會備份。
